【裁判字號】    98,交聲,1518
【裁判日期】    980611
【裁判案由】    聲明異議
【裁判全文】
臺灣臺中地方法院交通事件裁定        98年度交聲字第1518號
原處分機關  交通部公路總局臺中區監理所臺中市監理站
異 議 人    甲○○
即受處分人
上列異議人因違反道路交通管理處罰條例案件，對於交通部公路
總局臺中區監理所台中市監理站於民國98年4月17日所為之裁監
稽違字第裁61-Z00000000號處分聲明異議，本院裁定如下：
    主  文
原處分關於吊扣大貨車職業駕駛執照部分撤銷。
前開撤銷部分，甲○○吊扣小型車駕駛執照壹拾貳個月。
    理  由
一、原處分機關略以：聲明異議人即受處分人甲○○（下稱受處
    分人）於民國98年4月6日21時50分許，駕駛車牌號碼R6-625
    2號自用一般小客車，在國道一號174公里南向處，為國道公
    路警察局第三警察隊執勤員警當場查獲其「酒後駕車，經吹
    氣測定器測得0.47mg/L，超過法定0.25mg/L」違規，遂依道
    路交通管理處罰條例第35條第1項第1款規定，製開公警局交
    字第Z00000000號舉發違反道路交通管理事件通知單舉發在
    案，嗣經原處分機關於98年4月17日依道路交通管理處罰條
    例第35條第1項第1款及違反道路交通管理事件統一裁罰基準
    及處理細則第41條、第43條及第67條規定，以裁監稽違字第
    裁61-Z00000000號裁決書，裁處受處分人罰鍰新臺幣（下同
    ）34,500元，並吊扣受處分人所領有之職業大貨車駕駛執照
    12 個月（按汽車駕駛人因違反道路交通管理處罰條例第35
    條規定受吊扣其駕駛執照處分，如無當時駕駛車種之駕駛執
    照，仍吊扣其持有其他車種之駕駛執照，主要係考量其違規
    行為對道路交通秩序之維持及道路交通安全已生較大影響，
    基於一人一照之原則，故吊扣其持有之駕駛執照，以限制其
    繼續駕車行駛道路之權利，係屬駕駛行為之限制，非因其駕
    駛車類不同而有所差異），並施以道安講習，依法並無違誤
    ，受處分人已於98年4月17日繳納罰鍰34,500元，惟針對吊
    扣大貨車駕駛執照部分不服處分提出聲明異議等語。
二、聲明異議意旨略以：由於是替公司載國外客戶到飯店，使用
    小客車載送於回程時被舉發違規，異議人對於上開違規事實
    及裁處罰鍰之處分並無意見，惟其駕駛自小客車違規被吊扣
    職業大貨車駕照部分裁罰不當，且吊扣其大貨車職業駕駛執
    照，將嚴重影響生計，故請求只限制不開小客車，撤銷原處
    分關於吊扣職業大貨車駕照一年部分，爰聲明異議等語。
三、按汽車駕駛人，駕駛汽車經測試檢定酒精濃度超過規定標準
    者，處新臺幣一萬五千元以上六萬元以下罰鍰，並當場移置
    保管其車輛及吊扣其駕駛執照一年，道路交通管理處罰條例
    第35條第1項第1款定有明文。又按道路交通管理處罰條例第
    68條業於94年12月14日修正，並自95年3月1日施行，修正前
    之道路交通管理處罰條例第68條規定：「汽車駕駛人，因違
    反本條例及道路交通安全規則之規定，受【吊扣或】吊銷駕
    駛執照處分時，【吊扣或】吊銷其持有各級車類之駕駛執照
    。」，而修正後之道路交通管理處罰條例第68條規定：「汽
    車駕駛人，因違反本條例及道路交通安全規則之規定，受吊
    銷駕駛執照處分時，吊銷其持有各級車類之駕駛執照。」，
    其立法理由略以：「原條文將違法或違規駕駛人所持有各級
    車輛之駕駛執照一併吊扣或吊銷施之過酷，影響人民工作及
    生活過鉅，爰修正之。」等語，又最後通過之修正條文，係
    將道路交通管理處罰條例第68條原有條文中之【吊扣或】三
    字刪除等情，有立法院交通管理委員會94年10月5日台立交
    字0942400153號函及函附道路交通管理處罰條例第68條條文
    對照表在卷可稽（詳見立法院公報第94卷第70期第136頁至
    第142頁），是依修正後道路交通管理處罰條例第68條之規
    定，受吊扣駕駛執照處分時，不再吊扣其持有各級車類之駕
    駛執照，僅於受吊銷駕駛執照處分時，始吊銷其持有各級車
    類之駕駛執照（臺灣高等法院臺中分院96年度交抗字第136
    號裁定意旨亦同此見解供參）。
四、經查：本件受處分人違規行為係發生於98年4月6日，自應依
    修正後之道路交通管理處罰條例第68條裁處。且修正後道路
    交通管理處罰條例第68條之規定，既將「吊扣或」三字刪除
    ，是依前揭說明，駕駛人受吊扣駕駛執照處分時，不再吊扣
    其持有各級車類之駕駛執照，故原處分機關於作成吊扣駕駛
    執照處分時，應就行為人所應吊扣之駕駛執照種類予以限定
    ，始符合依法行政原則。查受處分人為本件違規時係駕駛車
    牌號碼R6-6252號自用一般小客車，有公警局交字第Z000000
    00號舉發違反道路交通管理事件通知單1紙附卷可稽，是依
    前開說明，其依法所受之處分應為限制其駕駛自小客車之權
    利，即吊扣其小型車駕駛執照。
五、綜上所述，原處分機關未審酌及此，逕為裁罰吊扣受處分人
    職業大貨車駕駛執照部分，即難認為允當，從而，本件異議
    為有理由，爰撤銷原處分並改諭知如主文第二項所示之處罰
    。
六、據上論斷，應依道路交通管理處罰條例第87條第2項，道路
    交通案件處理辦法第20條，裁定如主文。
中    華    民    國    98    年    6    月    11    日
                     交通法庭    法  官  郭德進
以上正本證明與原本無異。
如不服本裁定，應於送達後五日內向本院提出抗告狀（須附繕本
）。
                                 書記官  陳惠玲
中    華    民    國    98    年    6    月    11    日


司法院資訊處製作；財團法人民間司法改革基金會備份。
